臺灣臺北地方法院民事簡易判決
                                   111年度北簡字第5294號
原      告  麗之景園藝有限公司

法定代理人  林鴻輝  
被      告  台灣松下營造股份有限公司

法定代理人  田中一彥
訴訟代理人  王聖舜律師
            郭乃寧律師
上列當事人間請求給付承攬報酬事件，經臺灣新北地方法院移送
前來，本院於民國111年8月30日言詞辯論終結，判決如下：
    主　　  文
原告之訴駁回。
訴訟費用新臺幣壹仟肆佰肆拾元由原告負擔。
    事實及理由
一、原告主張：被告前向訴外人源聯建設有限公司（下稱源聯公
    司）承攬位於新北市板橋區之「松下雲品新建大樓工程」（
    下稱松下雲品建案）後，兩造於民國107年2月5日簽訂臨時
    點工工程契約書（下稱系爭契約），約定由原告向被告承攬
    松下雲品建案之臨時點工工程（下稱系爭工程）。詎被告尚
    積欠承攬報酬共計新臺幣（下同）13萬7,813元未清償，為
    此依系爭契約請求被告給付承攬報酬等語。並聲明：被告應
    給付原告13萬7,813元，及自支付命令送達翌日起至清償日
    止，按年息5%計算之利息。
二、被告則以：兩造於系爭契約第4條、契約價目總表特別記載
    事項第5點均約定系爭工程之付款係採「背對背」之付款條
    件，乃附有業主即源聯公司銀行融資核撥，且源聯公司已全
    額支付被告工程款之停止條件，該停止條件成就後，被告始
    有依系爭契約第4條、契約價目總表特別記載事項第5點約定
    將源聯公司支付金額電匯予原告之義務。源聯公司為支付被
    告松下雲品建案工程款，曾簽發面額570萬8,977元、750萬8
    ,207元支票2紙予被告，但屆期提示均因存款不足及拒絕往
    來戶遭退票，且被告為源聯公司代墊給下包之金額，已高達
    674萬4,034元。業主源聯公司迄今尚未交付被告點工款項13
    萬7,813元，故付款停止條件尚未成就，被告自無給付點工
    款項予原告之義務等語，資為抗辯。並聲明：1.原告之訴駁
    回。2.如受不利之判決，願供擔保請准宣告免為假執行。
三、查原告主張：被告向源聯公司承攬位於新北市板橋區之松下
    雲品建案後，兩造於107年2月5日簽訂臨時點工工程契約書
    ，約定由原告向被告承攬松下雲品建案之臨時點工工程；原
    告尚有承攬報酬共計13萬7,813元未領之事實，已據其提出
    臨時點工工程契約書、點工簽認單、請款單、統一發票等件
    為證（見支付命令卷第13至173頁、本院卷第27至29頁），
    並為被告所不爭執，堪信為真實。
四、得心證之理由：
　㈠系爭契約約定被告給付原告工程款之清償期為被告獲業主源
    聯公司全額支付當期工程款後次月10、25日：
　1.查系爭契約一般條款第4條約定：「除補充說明另有規定，
    均依下列規定辦理估驗付款事宜。每月15日前送甲方（即被
    告）核准且配合業主（源聯建設）取得銀行融資款後，於次
    月25日付款。如因業主銀行融資款未能如期核撥，則當期工
    程款配合於業主全額支付甲方當期工程款後，甲方再依業主
    支付金額於次月10、25日，依估驗核付款額100%現金票（電
    匯方式支付）。」（見支付命令卷第27頁），又系爭契約契
    約價目總表特別記載事項第1、2、5、6、7點約定：「1.乙
    方（即原告）屬於業主『源聯建設』指定廠商。」、「2.如甲
    方與業主之主承攬契約終止或暫停執行時，乙方應配合辦理
    終止契約或暫停執行本分包契約。若乙方因此受有損害時，
    其一切損失概由乙方自行負擔。」、「5.付款辦法：每月計
    價一次，所有計價工項每月15日提送甲方估驗計價請款，當
    月20日依由甲方通知開立發票，次月25日付款100%以現金匯
    款支付。『如因業主銀行融資款未能如期核撥，則當期工程
    款配合於業主全額支付甲方當期工程款後，甲方再依業主支
    付金額於次月10、25日以電匯方式支付估驗計價款予乙方』
    。」、「6.工程款：各工項依實際施工完成進度及數量計價
    100%。」、「7.保留款：無保留款。」（見支付命令卷第23
    頁），此有系爭契約含報價日期為107年1月26日之契約價目
    總表附卷可稽。前揭系爭契約契約價目總表特別記載事項第
    5點「付款辦法」，及一般條款第4條「付款辦法」之約定內
    容，係要求每月估驗計價，如遇到銀行融資款未如期撥款時
    ，原告應配合等待業主即源聯公司全額支付被告當期工程款
    後，次月之10、25日始屆清償期，足見兩造於系爭契約係明
    訂遇到銀行未如期撥款時，均以被告獲業主源聯公司全額支
    付當期工程款後次月10、25日方屆清償期。
　2.按停止條件，係指法律行為效力的發生，繫於將來成否客觀
    上不確定事實，於條件成就時，發生效力。查系爭契約之契
    約價目總表特別記載事項第5點「付款辦法」，以及系爭契
    約一般條款第4條「付款辦法」之文字，並未約定於被告獲
    業主源聯公司全額支付當期工程款後始發生工程契約效力或
    發生工程款債權，而僅約定原告需配合等待被告從業主獲償
    當期工程款全額後，於次月10日、25日方應給付之，其經濟
    目的僅將業主源聯公司遲延給付工程款所造成資金可能週轉
    不靈風險轉由原告負擔，而非將不獲付款的風險全部轉嫁原
    告。是以，被告稱前揭系爭契約「付款辦法」之約定為發生
    其給付系爭工程工程款義務之「條件」，未成就時其完全無
    給付該期工程款義務云云，並非可採。又被告辯稱其曾在源
    聯公司未全額給付當期工程款時墊付估驗計價款項給原告等
    下包廠商，亦僅是對於未到期之債務因清償而先為給付，不
    因累積墊款影響其他期數工程款是否屆清償期之認定，附此
    敘明。
　㈡原告請求款項之清償期尚未屆至：
　1.按當事人主張有利於己之事實者，就其事實有舉證之責任，
    民事訴訟法第277條定有明文。民事訴訟如係由原告主張權
    利者，應先由原告負舉證之責，若原告先不能舉證，以證實
    自己主張之事實為真實，則被告就其抗辯事實即令不能舉證
    ，或其所舉證據尚有疵累，亦應駁回原告之請求（最高法院
    100年度台上字第415號判決要旨參照）。
　2.再查，被告辯稱：源聯公司為支付松下雲品建案工程款，曾
    簽發面額570萬8,977元、750萬8,207元支票2紙予被告，但
    屆期提示均因存款不足及拒絕往來戶為由遭退票，且被告為
    源聯公司代墊給下包之金額，已高達674萬4,034元，業主源
    聯公司迄今尚未交付被告點工款項13萬7,813元等語，已據
    其提出原告不爭執真正之支票、退票理由單、被告對源聯公
    司第38期（109年9月22日）松下雲品住宅新建工程收款金額
    明細表等件為證（見本院卷第45至49頁），堪信被告之業主
    源聯公司尚未支付系爭工程之工程款予被告，故原告對被告
    系爭工程之承攬報酬13萬7,813元之清償期應尚未屆至，原
    告現即請求被告給付13萬7,813元，於法未合，不應准許。
五、綜上所述，原告依兩造間系爭契約之約定，請求被告給付原
    告承攬報酬13萬7,813元，及自支付命令送達翌日起至清償
    日止，按年息5%計算之利息，為無理由，應予駁回。
六、本件為判決之基礎已臻明確，兩造其餘主張、陳述並所提證
    據，經審酌後，認均與本件之結論無礙，爰不再一一論述，
    併予敘明。
七、結論：原告之訴為無理由，依民事訴訟法第78條，判決如主
    文。
八、本件訴訟費用額，依後附計算書確定如主文第2 項所示金額
    。
中　　華　　民　　國　　111 　年　　9 　　月　　13　　日
                  臺灣臺北地方法院臺北簡易庭
                                      法　官　羅富美
計  算  書：
項        目              金  額（新臺幣）    備    註
第一審裁判費             1,440元
合        計             1,440元
以上判決正本係照原本作成。
如不服本判決，應於判決送達後20日內向本庭（臺北市重慶南路
1段126巷1號）提出上訴狀（須附繕本）。
中　　華　　民　　國　　111 　年　　9 　　月　　13　　日
                                      書記官　陳鳳瀴